臺灣新竹地方法院民事裁定　　　　　　　100年度事聲字第6號
異　議　人　台北富邦商業銀行股份有限公司
法定代理人　韓蔚廷
相　對　人　陳奇昌
上列當事人間消費者債務清理條例更生事件，本院裁定如下：
    主  文
異議駁回。
    理  由
一、按關於更生或清算之程序，除本條例別有規定外，準用民事
    訴訟法之規定，消費者債務清理條例第15條定有明文。而當
    事人對於司法事務官處理事件所為之終局處分，得於處分送
    達後10日之不變期間內，以書狀向司法事務官提出異議。司
    法事務官認前項異議有理由時，應另為適當之處分；認異議
    為無理由者，應送請法院裁定之。法院認第一項之異議為有
    理由者，應為適當之裁定；認異議為無理由者，應以裁定駁
    回之，民事訴訟法第240 條之4 第1 項至第3 項定有明文。
    次按法院得將更生方案之內容及債務人財產及收入狀況報告
    書通知債權人，命債權人於法院所定期間內以書面確答是否
    同意該方案，逾期不為確答，視為同意；同意及視為同意更
    生方案之已申報無擔保及無優先權債權人過半數，且其所代
    表之債權額，逾已申報無擔保及無優先權總債權額之二分之
    一時，視為債權人會議可決更生方案；更生方案經可決者，
    法院應為認可與否之裁定；對於第一項認可之裁定提起抗告
    者，以不同意更生方案之債權人為限，消費者債務清理條例
    第60條第1 、2 項及第62條第1 、4 項分別定有明文。本件
    異議人不同意更生方案，已於本院司法事務官為認可更生方
    案之處分送達後10日內，以書狀表示不服而提出異議，經司
    法事務官送請本院裁定，核與上開規定相符，合先敘明。
二、異議人異議意旨略以：
（一）揆諸相對人自提之更生方案，初期仍維持每月新台幣（下
      同）38,385元之固定所得及30,554元必要支出不變，每月
      僅餘7,831 元可支配餘額，卻在必要支出未予積極刪節前
      提下，反能迭次上修還款金額（月繳15,000元→19,000元
      ），循此原則在未徵提任何第三人之經濟奧援下，尚有是
      類水準支出，實屬匪夷所思，又相對人堪認採信之固定所
      得為何？更生方案履行期間，必要支出項目如何認列？採
      信之論據為何，迄未於原審裁判書充分說明。相對人本件
      更生方案實際之還款來源恐係泰半倚賴第三人提供資金挹
      注，以遂其方案之履行。倘未來更生方案履行期間第三人
      之奧援中斷，債權人對彼等實無任何對價及督促履行之條
      件可資拘束，甚至進行追討。故本件更生方案若未再徵提
      協助還款之第三人擔任保證人，債權人等容難信服本件方
      案確有履行之可能性。
（二）又「以不正當方法使更生方案可決…」及「債務人有隱匿
      財產（所得）情事…」者，法院不應認可其更生方案，同
      條例第63條第1 項第4 、9 款定有明文，查相對人前於更
      生方案審查期間經債權人表達不予認同後，爰予局部小幅
      上修其還款額度。惟是否確實反應其所得實況，其真實必
      要性，務實地簡約生活，並將其維持基本生活以外，得以
      支配之款項，全數用以清償債務，實無從偵知。今相對人
      藉漸進式調整其還款金額，是否有隱瞞真實所得，蒙混更
      生方案認可過關之嫌，尚祈鈞院惠予實質審查。
（三）質言之，原審固引據同條例第60條第2 項「同意及視為同
      意更生方案」已佔申報無擔保及無優先權債權人數及總債
      權額過半數，逕以「更生方案業經債權人可決」作為更生
      方案認可之主要論據。然更生方案之認可，尚不宜偏狹援
      引前揭要件作為案件審結之唯一論據，仍應兼以同條例第
      63、64條「不應認可」積極限制兼予實質察考為妥，不應
      有所偏廢，是以，除法定之積極要件應予確保（「清算價
      值原則」、「可處分所得基準」及「公平受償」原則…等
      ）外，債務人之年齡、償債意圖、心態、工作年限長短、
      債權人受償之比例、額度、期間等因素，是否更應兼籌並
      顧，始克符合本條例真正之立法意旨。否則認可之方案內
      容顧此失彼，使心存投機者極易因此而脫免債務之清償，
      不啻與債清條例協助債務人實質之經濟重建之衡平保障債
      權人公平受償之初衷迭有牴觸，為此依法提起異議，請求
      原審認可之更生方案應予廢棄。
三、經查：
（一）本件相對人聲請更生，前經本院於民國（下同）99年4 月
      12日以97年度消債更字第244 號裁定開始更生程序並命由
      司法事務官進行更生程序，查相對人自97年間申請前置協
      商起，每月薪資未扣除強制執行金額約42,707元，此有相
      對人之97年度綜合所得稅各類所得資料清單、99年10月5
      日訊問時提出之最近3 個月薪資單在卷可稽，次查相對人
      於99年11月12日訊問庭時提出之更生方案，為自認可更生
      方案裁定確定翌日起8 年，共分96期攤還，第1 至24期每
      月給付19,000元，第25至36期每月給付24,000元，第37至
      96期每月給付29,000元，每月15日為清償日，還款總數2,
      484,000 元，清償成數64.07 ％，經本院司法事務官當庭
      及嗣後以公務電話詢問各債權人後，債權人台新國際商業
      銀行股份有限公司、台新資產管理股份有限公司、日盛國
      際商業銀行股份有限公司、台灣新光商業銀行股份有限公
      司、臺灣永旺信用卡股份有限公司、花旗台灣商業銀行股
      份有限公司、金陽信資產管理股份有限公司、永豐商業銀
      行股份有限公司同意債務人所提出之更生方案，同意更生
      方案之已申報無擔保及無優先權債權人有8 位過半數，且
      其所代表之債權額佔總債權額59.80 ％，亦逾已申報無擔
      保及無優先權總債權額之二分之一，則依本條例第60條第
      2 項之規定，視為債權人會議可決相對人提出之更生方案
      ，有更生方案、送達證書、99年11月12日之訊問筆錄、本
      院公務電話紀錄等在卷足憑，是以，本件更生方案既經債
      權人會議可決，除有同條例第63條第1 項所定不認可事由
      外，本院原則上應予認可。本件相對人提出之更生方案既
      經債權人會議可決，本院司法事務官審酌上開情狀，認就
      相對人所提之更生方案，其條件核屬公允、適當、可行，
      又異議人所受之清償比例與他債權人均屬相同，並無對其
      不公允，復查無消費者債務清理條例第63條第1 項各款事
      由，是以本院司法事務官為認可更生方案之裁定，並依本
      條例第62條第2 項酌定債務人生活限制，於法並無不合。
（二）又異議人雖主張相對人能否確實履行系爭更生方案，不無
      疑慮，應徵提保證人等語。然消費者債務清理條例並未要
      求債務人就更生方案必須提出保證人，且相對人自97年間
      申請前置協商起，每月薪資未扣除強制執行金額約42,707
      元，已如上述，足見相對人上開工作及收入具有相當之持
      續性及穩定性。至未來相對人能否繼續上開工作，此繫諸
      其所任職華夏玻璃股份有限公司之人事及業務考量，而屬
      將來不確定之事由，並非更生方案所得預先規劃。況相對
      人日後倘因不可歸責於己之事由，致其工作收入減少，而
      有無履行更生方案之虞，消費者債務清理條例第75條尚設
      有延長履行期限、聲請免責等制度，用以在日後情事變更
      時，適度調節債務人及債權人雙方之權益，又相對人總清
      償金額為2,484,000 元，亦已超過相對人聲請前二年間可
      處分所得扣除自己及依法應受其撫養者所必要生活費用之
      數額258,798 元，且本件如更生方案不予認可，依本條例
      規定唯有開始進行清算，然依相對人提出之財政部台灣省
      北區國稅局財產歸屬資料清單，相對人名下已無財產構成
      清算財團，反致使異議人一無所得，對異議人不利尤甚，
      是異議人上開主張，為無理由。
四、綜上所述，原裁定斟酌相對人所提更生方案之條件核屬公允
    、適當、可行，又查無債務人有消費者債務清理條例第63條
    第1 項各款所定不應認可之消極事由存在，原審於更生方案
    經債權人會議可決後，依該條例第62條第1 項裁定認可債務
    人所提之更生方案，經核於法要無不合。異議人指摘原裁定
    不當，聲明異議，求予廢棄原裁定，為無理由，應予駁回。
五、依消費者債務清理條例第15條、民事訴訟法第240 條之4 第
    3 項，裁定如主文。
中    華    民    國   100    年    4     月    29    日
                  民事第一庭    法  官  陳順珍
以上正本係照原本作成。
如對本裁定抗告須於裁定送達後10日內向本院提出抗告狀。
中    華    民    國   100    年    4     月    29    日
                                書記官  陳筱筑